臺灣臺中地方法院刑事判決
111年度訴字第1179號
公  訴  人  臺灣臺中地方檢察署檢察官
被      告  紀福助


上列被告因傷害等案件，經檢察官提起公訴（111年度偵字第540
8號），因被告於準備程序中就被訴事實為有罪之陳述，本院合
議庭裁定由受命法官獨任進行簡式審判程序，判決如下：
    主    文
紀福助犯傷害罪，處拘役參拾日，如易科罰金，以新臺幣壹仟元
折算壹日。
    犯罪事實
一、紀福助與陳志遠同為臺中市○○區○○路00號梧棲漁港直銷中心
    內販賣燙小卷之攤商，2人前因同在上開中心擺攤之紀福助
    女友楊瑀淑因經營現烤海苔產生之油煙、高溫發生爭執而有
    嫌隙。2人於民國110年4月15日18時14分許，在直銷中心，
    因前述爭執再起口角，陳志遠先步出直銷中心，走至機車旁
    ，準備戴安全帽騎乘機車離開，紀福助欲與陳志遠理論，隨
    後亦快速走出直銷中心，以身體直接上前貼近陳志遠，陳志
    遠隨即以雙手推開紀福助，再以右手勾住紀福助脖子，之後
    2人分開，楊瑀淑在旁不斷將紀福助拉回直銷中心，惟紀福
    助不願返回直銷中心，一再推阻楊瑀淑並背對陳志遠，陳志
    遠持安全帽敲擊紀福助背部，紀福助心生不滿，竟基於強制
    及傷害之犯意，於陳志遠在直銷中心外載上安全帽欲騎乘機
    車離去時，靠近陳志遠左側，用身體頂陳志遠，以此強暴方
    法妨害陳志遠自由騎車離去之權利，陳志遠遂與紀福助發生
    拉扯，紀福助再上前推陳志遠，造成陳志遠摔倒在地，2人
    再相互上前環抱，紀福助將陳志遠壓倒在地，並以右手揮拳
    毆打陳志遠（毆打部位不明），致陳志遠受有右臂、左肩及
    右膝擦挫傷等傷害，紀福助亦因而受有頭部、胸壁及雙上臂
    多處挫傷之傷害（紀福助未提出告訴）。
二、案經陳志遠告訴臺灣臺中地方檢察署（下稱臺中地檢署）檢
    察官偵查起訴。
    理    由
一、本案被告紀福助所犯係死刑、無期徒刑、最輕本刑為3年以
    上有期徒刑以外之罪，其於準備程序中就前揭被訴事實為有
    罪之陳述，經本院告知簡式審判程序之旨，並聽取公訴人、
    被告之意見後，經裁定進行簡式審判程序審理，則本案證據
    之調查，依刑事訴訟法第273條之2規定，自不受同法第159
    條第1項、第161條之2、第161條之3、第163條之1及第164條
    至第170條規定之限制。
二、認定犯罪事實所憑之證據及理由：
  ㈠上揭犯罪事實，業據被告坦承不諱（見本院卷第43、50、51
    頁），並經證人即告訴人證述綦詳（見他卷第45頁《下同卷
    ，逕引頁數》），復有童綜合醫療社團法人童綜合醫院一般
    診斷書（第15頁）、監視器影像擷圖（第31至39、59至79頁
    ）及臺中地檢署檢察官勘驗監視器畫面訊問筆錄（第46、84
    頁）附卷可佐，是足徵被告之自白確與事實相符，堪以採信
    。
　㈡綜上，本件事證明確，被告犯行洵堪認定，應依法論科。
　㈢按當事人、代理人、辯護人或輔佐人得聲請調查證據；告訴
    人得就證據調查事項向檢察官陳述意見，並請求檢察官向法
    院聲請調查證據；當事人、代理人、辯護人或輔佐人聲請調
    查之證據，法院認為不必要者，得以裁定駁回之；而待證事
    實已臻明瞭無再調查之必要者，應認為不必要，刑事訴訟法
    第163條第1項前段、第4項、第163條之2第1項、第2項第3款
    分別定有明文。查，本案告訴人及告訴代理人以被告上開傷
    害行為造成告訴人眼睛視力模糊，經開刀治療，受有「右眼
    斜視」之重傷害為由，請求送相關醫院鑑定告訴人「右眼斜
    視」與被告傷害行為是否具有因果關係，經檢察官向本院表
    示意見略以：本件是否有函調相關病歷，被告有造成告訴人
    重傷害之結果，請鈞院依法審酌等語（見本院卷第33至35、
    44至45頁）。查，告訴人於111年7月5日至臺中榮民總醫院
    接受右眼斜視矯正手術，固有該醫院出具之診斷證明書在卷
    足稽（見本院卷第35頁），惟告訴人遭被告於前開時、地毆
    打後，旋至童綜合醫院急診，經診斷受有「右臂、左肩及右
    膝擦挫傷」等傷害，有該醫院診斷證明書附卷可憑（見他卷
    第15頁），稽之該診斷證明書記載之擦挫傷部位，可知告訴
    人頭部、臉部並未受有何傷害，已難認告訴人右眼斜視係被
    告傷害行為所致。甚者，告訴人前於103年8月8日即因「頭
    痛、臉部、左上肢、右膝多處擦傷」症狀，至臺中榮民醫院
    急診入院，並接受顱骨切開術移除血塊，同年月17日出院，
    同年9月22日眼科門診，裸視視力右眼眼前30公分辨手指數
    ，經綜合診斷為「頭部外傷併硬腦膜上出血、外傷性右眼視
    神經病變、外傷性右眼玻璃體出血」等情，有該醫院診斷證
    明書在卷可憑（見他卷第57頁），可認告訴人於距離本案6
    年半餘前右眼即經診斷有外傷性神經病變、右眼玻璃球出血
    之傷害，且右眼視力僅能辨識30公分前之手指數，益徵告訴
    人嗣經診斷之「右眼斜視」並非被告上開傷害行為所致，二
    者間顯無因果關係。故本件事證已臻明確，檢察官前開證據
    調查之聲請，並無調查之必要，應予駁回，併予敘明。　
三、論罪科刑：
　㈠按刑法第304條之強制罪，係以行為人實施強暴或脅迫之行為
    為構成要件之一，所謂強暴，乃以實力不法加諸他人之謂，
    雖不以直接施諸於他人為必要，即間接施之於物體而影響於
    他人者，亦屬之，亦非以被害人之自由，完全受其壓制為必
    要。又按行為人倘係以使人行無義務之事，或妨害他人行使
    權利之目的，對於被害人為瞬間之拘束，仍成立刑法第304
    條之強制罪（最高法院99年台上字第6558號、105台上字第1
    168號判決意旨參照）。查，被告明知告訴人在上開直銷中
    心外載上安全帽欲騎乘機車離去時，竟仍以身體頂告訴人，
    阻止告訴人離去，已屬直接對告訴人身體加諸有形強制力，
    以圖壓制告訴人自由，自係以強暴之方法妨害告訴人騎乘機
    車自由權利之行使，行為縱然短暫，均已該當強制罪之構成
    要件，故核被告此部分所為，係犯刑法第304條第1項之以強
    暴妨害人行使權利之強制罪（下簡稱強制罪）。另被告徒手
    毆打告訴人，致告訴人受有前揭傷害，則係犯刑法第277條
    第1項之傷害罪。
　㈡按刑法第55條想像競合犯規定所謂一行為觸犯數罪名，就故
    意犯而言，係指對於該數罪同時有各別之犯意而藉一個行為
    以達成之，若對於另一犯罪係臨時起意，而行為亦不止一個
    ，或基於同一之犯意而行為又先後可分，且無全部或部分重
    疊之情形，即非刑法第55條之想像競合犯，應為數罪併罰（
    最高法院110年度台上字第5735號判決參照）。而所謂一行
    為而觸犯數罪名，固不以單一動作，觸犯數罪名為限，如基
    於同一犯意，由多數動作合為一個行為，而觸犯數罪名者，
    亦包括在內。但所謂多數動作，必須同時、同地、同次實施
    ，無從分別先後者，始克相當（最高法院93年度台上字第44
    29號判決意旨參照）。次按關於行為數之認定，並非以自然
    科學之觀點為認定標準，此觀乎擄人勒贖行為，雖由自然科
    學意義下有「擄人」、「勒贖」之數「行為」，惟刑法上仍
    以一「行為」犯一罪之單純一罪論處甚明；至刑法觀念下之
    行為數認定標準為何，不一而足，其中之一為「自然之行為
    單數」判斷標準（最高法院96年7月10日96年度第7次刑事庭
    會議決議意旨參照），亦即指行為人之行為，從外觀上可以
    分割為整體事件之數個部分行動，若行為人係出於單一之意
    思決定，而此數個部分行動在時空上又存有緊密關係，從一
    個未參與其中之第三者站在旁觀者之立場，亦會認為係一個
    單一行為而言。查，被告所犯強制及傷害犯行之時、地，在
    自然意義上非完全一致，然被告目的係欲攔下告訴人，與之
    理論，足認被告係基於單一意思決定為之，且其所犯上開2
    罪舉動則係於同時、同地接連為之，並未中斷，可認數個行
    為在時空上存有緊密關係，從一個未參與其中之第三者站在
    旁觀者之立場，亦會認為係一個單一行為，應認係刑法意涵
    下之「一行為」。從而，被告以一行為同時觸犯上開強制、
    傷害2罪名，為想像競合犯，應依刑法第55條規定，從一重
    之傷害罪處斷。
　㈢爰以行為人之責任為基礎，審酌被告因楊瑀淑與告訴人經營
    攤商之糾紛與告訴人起爭執，欲與告訴人理論，不思理性溝
    通，先以身體直接上前貼近告訴人，告訴人隨即以雙手推開
    被告，再以右手勾住被告脖子，引爆第一波衝突，兼衡2人
    分開後，楊瑀淑在旁不斷將被告拉回中心，惟被告不願返回
    中心，一再推阻楊瑀淑並背對告訴人，告訴人斯時未騎乘機
    車離去，反持安全帽自背後毆打被告，肇致第二波衝突，被
    告心生不滿，即以上開強暴方法阻止告訴人騎乘機車自由離
    去之權利，並徒手毆打告訴人，致告訴人受有前揭傷害，侵
    害告訴人自由及身體法益，應予非難，兼衡被告阻止告訴人
    離去之時間尚屬短暫、告訴人所受傷害亦屬肢體之擦挫傷，
    傷勢尚輕微，所生危害並非嚴重，雙方未能達成和解或成立
    調解，惟兼衡告訴人已於本案刑事訴訟程序附帶提起民事訴
    訟，請求被告賠償其損害（本院繫屬案號：111年度附民字
    第1168號），是告訴人所受損害可於該程序獲得救濟，被告
    自陳之智識程度及生活狀況（見本院卷第82頁）等一切情狀
    ，量處如主文所示之刑，並諭知易科罰金之折算標準。
據上論斷，應依刑事訴訟法第273條之1第1項、第299條第1項前
段，刑法第304條第1項、第277條第1項、第55條、第41條第1項
前段，刑法施行法第1條之1第1項，判決如主文。　　
本案經檢察官廖聖民提起公訴，檢察官林岳賢到庭執行職務。
中　　華　　民　　國　　111 　年　　8 　　月　　25　　日
　　　　　　　　　刑事第八庭    法　官  陳鈴香 
以上正本證明與原本無異。
如不服本判決應於收受送達後20日內向本院提出上訴書狀，並應
敘述具體理由；其未敘述上訴之理由者，應於上訴期間屆滿後20
日內向本院補提理由書（均須按他造當事人之人數附繕本），「
切勿逕送上級法院」。
告訴人或被害人如不服判決，應備理由具狀向檢察官請求上訴，
上訴期間之計算，以檢察官收受判決正本之日起算。
　　　　　　　　　　　　　　　　書記官  林美萍
中　　華　　民　　國　　111 　年　　8 　　月　　26　　日
附錄論罪科刑法條：
中華民國刑法第277條
傷害人之身體或健康者，處5年以下有期徒刑、拘役或50萬元以
下罰金。
犯前項之罪，因而致人於死者，處無期徒刑或7年以上有期徒刑
；致重傷者，處3年以上10年以下有期徒刑。
中華民國刑法第304條
以強暴、脅迫使人行無義務之事或妨害人行使權利者，處3年以
下有期徒刑、拘役或9千元以下罰金。
前項之未遂犯罰之。